臺灣臺南地方法院刑事判決
111年度金訴字第591號
公  訴  人  臺灣臺南地方檢察署檢察官
被      告  朱家駿


上列被告因詐欺等案件，經檢察官提起公訴（111年度偵字第127
02號），本院依簡式審判程序判決如下：
    主  文
朱家駿犯三人以上共同冒用公務員名義詐欺取財罪，處有期徒刑
壹年貳月。
未扣案之犯罪所得新臺幣捌仟元沒收，於全部或一部不能沒收時
，追徵之。
    事實及理由
一、本件犯罪事實、證據除增列被告朱家駿於本院審理之自白外
    ，餘均引用起訴書之記載（如附件）。
二、本件係經被告有罪之陳述，而經本院裁定以簡式審判程序加
    以審理，依據刑事訴訟法第273條之2規定排除嚴格證據調查
    ；並依同法第310條之2準用第454條之規定製作略式判決書
    ，先予敘明。
三、核被告所為，係犯刑法第339條之4第1項第1款、第2款之三
    人以上冒用公務員名義犯詐欺取財、同法第339條之2第1項
    利用自動付款設備詐欺取財罪、洗錢防制法第14條第1項之
    一般洗錢罪。被告數次提領同一被害人黃蘇誠帳戶內款項之
    行為，係基於單一之犯意，並於密切接進之時地實施，侵害
    同一之法益，各行為之獨立性極為薄弱，依一般社會健全觀
    念，在時間差距上，難以強行分開，在刑法評價上，以視為
    數個舉動之接續施行，合為包括之一行為予以評價，應屬接
    續犯，為包括之一罪。被告參與本案詐欺集團，雖未親自實
    施詐騙行為，而推由同犯罪集團之其他成員為之，但被告、
    吳政儒、綽號胖胖及與該詐欺集團其他不詳成員，就上開犯
    行分工擔任領取告訴人遭詐騙款項之車手任務，堪認被告參
    與上開犯行之本案詐欺集團不詳成員及吳政儒、綽號胖胖間
    ，具有相互利用之共同犯意，而各自分擔部分犯罪行為，應
    依刑法第28條規定，論以共同正犯。又被告所犯上開三人以
    上冒用公務員名義犯詐欺取財罪、利用自動付款設備詐欺取
    財罪、一般洗錢罪，有部分合致，且犯罪目的單一，依一般
    社會通念，應評價為一罪方符合刑罰公平原則，為想像競合
    犯，本院審酌上開各罪之法定刑及被告於偵查、審判均自白
    一般洗錢犯行，符合洗錢防制法第16條第2項減輕其刑規定
    等情，依刑法第55條規定，從一重論以三人以上冒用公務員
    名義共同詐欺取財罪處斷。爰以行為人之責任為基礎，審酌
    被告正值青年，不思循正當管道獲取財物，為牟取不法報酬
    ，加入詐欺集團擔任取款車手，提領後旋即交付上手，以隱
    匿其詐欺所得去向，所為嚴重損害財產交易安全及社會經濟
    秩序，破壞人際間信任關係，造成被害人財產損失及精神痛
    苦，所生危害非輕；並考量被告參與本案犯罪之分工角色，
    犯後坦承犯行，惟尚未與被害人達成民事和解賠償損失，兼
    衡被告犯罪之動機、目的、手段、所生損害、自述學經歷及
    生活狀況等一切情狀，量處如主文所示之刑。末查，被告不
    法報酬新臺幣8千元，為其犯罪所得，雖未扣案，仍應依刑
    法第38條之1第1項前段規定宣告沒收之，並依同條第3項之
    規定，諭知於全部或一部不能沒收時，追徵之。另被告提領
    之款項，轉交詐欺集團綽號胖胖之人，已非屬被告所有，亦
    非在其實際掌控中，就所隱匿之財物不具所有權及事實上處
    分權，自無從依洗錢防制法第18條第1項就所提領全部金額
    諭知沒收，併予敘明。
據上論斷，應依刑事訴訟法第299條第1項前段項、第273條之1第
1項、第284條之1，洗錢防制法第14條第1項，刑法第11條、第28
條、第339條之2第1項、第339條之4第1項第1款、第2款、第55條
前段、第38條之1第1項前段、第3項，刑法施行法第1條之1第1項
，判決如主文。
本案經檢察官謝旻霓提起公訴，檢察官黃榮加到庭執行職務。
中　　華　　民　　國　　111 　年　　10　　月　　12　　日
　　　　　　　　　刑事第六庭    法　官　鍾邦久
以上正本證明與原本無異。
如不服本判決應於收受本判後20日內向本院提出上訴書狀，並應
敘述具體理由。其未敘述上訴理由者，應於上訴期間屆滿後20日
內向本院補提理由書狀（均須按他造當事人之人數附繕本）「切
勿逕送上級法院」。
  　　　　　　　　　　　　　　　書記官　黃憶筑
中　　華　　民　　國　　111 　年　　10　　月　　12　　日
附錄本案論罪科刑法條全文：
中華民國刑法第339條之4第1項：
犯第 339 條詐欺罪而有下列情形之一者，處 1 年以上 7 年以
下有期徒刑，得併科 1 百萬元以下罰金：
一、冒用政府機關或公務員名義犯之。
二、三人以上共同犯之。
三、以廣播電視、電子通訊、網際網路或其他媒體等傳播工具，
    對公眾散布而犯之。
　　
中華民國刑法第339條之2第1項：
（違法由自動付款設備取得他人之物之處罰）
意圖為自己或第三人不法之所有，以不正方法由自動付款設備取
得他人之物者，處 3 年以下有期徒刑、拘役或 30 萬元以下罰
金。

洗錢防制法第14條第1項：
有第二條各款所列洗錢行為者，處 7 年以下有期徒刑，併科新
臺幣 5 百萬元以下罰金。
附件：
臺灣臺南地方檢察署檢察官起訴書
                                    111年度偵字第12702號
　　被　　　告　朱家駿

上列被告因詐欺等案件，業經偵查終結，認應提起公訴，茲將犯
罪事實及證據並所犯法條分敘如下：
　　　　　　犯罪事實
一、朱家駿於民國110年12月間，與吳政儒、「胖胖」及其他真
    實姓名年籍不詳之詐欺集團成員，共同意圖為自己不法之所
    有，基於3人以上冒用公務員名義共同詐欺取財、以不正方
    法由自動付款設備取得他人財物、洗錢之犯意聯絡，由不詳
    之詐欺集團成員以如附表所示之方式詐騙黃蘇誠，致黃蘇誠
    陷於錯誤，而在臺南市○○區○○○街00號前，將其所申設之臺
    灣銀行帳號000-000000000000號帳戶(下稱臺灣銀行帳戶)提
    款卡交予朱家駿後，再由朱家駿依吳政儒之指示，持上開帳
    戶提款卡，於如附表所示之時間、地點，提領及轉交如附表
    所示之款項予「胖胖」，朱家駿並從中獲取新臺幣(下同)8,
    000元之報酬。嗣因黃蘇誠發覺受騙而報警處理，經警調閱
    監視器畫面後，始循線查悉上情
二、案經臺南市政府警察局永康分局報告偵辦。
　　　　　　證據並所犯法條
一、前揭犯罪事實，業據被告朱家駿於警詢及偵查中均坦承不諱
    ，核與證人即被害人黃蘇誠於警詢時所證述之情節大致相符
    ，並有臺灣銀行帳戶交易明細表、監視器畫面擷圖翻拍照片
    、內政部警政署反詐騙諮詢專線紀錄表、臺南市政府警察局
    永康分局大灣派出所受理各類案件紀錄表、受(處)理案件證
    明單及臺灣銀行帳戶存摺封面等件在卷可佐，足認被告之自
    白與事實相符，是被告上開罪嫌應堪認定。
二、核被告所為，係犯刑法第339條之4第1項第1款、第2款之3人
    以上冒用公務員名義共同犯詐欺取財、同法第339條之2第1
    項利用自動付款設備詐欺取財、洗錢防制法第14條第1項之
    一般洗錢等罪嫌。被告數次提領同一被害人帳戶內款項之行
    為，係基於單一之犯意，並於密切接進之時地實施，侵害同
    一之法益，各行為之獨立性極為薄弱，依一般社會健全觀念
    ，在時間差距上，難以強行分開，在刑法評價上，以視為數
    個舉動之接續施行，合為包括之一行為予以評價，請論以接
    續犯。被告以一行為同時觸犯上開罪嫌，為想像競合犯，請
    依刑法第55條前段規定從一重之3人以上冒用公務員名義共
    同詐欺取財罪嫌處斷。又，被告與吳政儒、「胖胖」及其他
    詐欺集團成員間，具有犯意聯絡及行為分擔，請論以共同正
    犯。至被告所取得之8,000元報酬，係屬被告未扣案之犯罪
    所得，請依刑法第38條之1第1項規定宣告沒收，如全部或一
    部不能沒收時，請依同條第3項規定追徵其價額。 
三、依刑事訴訟法第251條第1項提起公訴。
　此　致
臺灣臺南地方法院
中　　華　　民　　國　 111　　年　　6 　　月　　14　　日
　　　　　　　　　　　　　　　檢察官　謝  旻  霓
本件證明與原本無異
中　　華　　民　　國　 111　　年　　6 　　月　　21　　日
　　　　　　　　　　　　　　　書記官　莊　涵　雁
附表：
被害人 詐騙方式 被告提款之時間、地點及金額(新臺幣) 黃蘇誠 詐欺集團成員於110年12月間，假冒係法院人員而撥打電話予被害人，並向被害人佯稱涉嫌不法犯行，須交付臺灣銀行帳戶提款卡以供監管為由，致使被害人陷於錯誤，而依指示交付上開帳戶提款卡。 於110年12月28日12時24分許至同日12時32分許，在臺南市歸仁區統一超商高發門市ATM，持臺灣銀行帳戶提款卡，提領共8萬元。   於110年12月28日12時50分許至同日12時54分許，在臺南市歸仁區高鐵車站臺南站ATM，持上開帳戶提款卡，提領共7萬元。